【裁判字號】    90,訴,416
【裁判日期】    900621
【裁判案由】    偽造有價證券等
【裁判全文】
臺灣臺北地方法院刑事判決                            九十年度訴字第四一六號
    公  訴  人  臺灣臺北地方法院檢察署檢察官
    被      告  乙○○
    指定辯護人  甲○
右列被告因偽造有價證券等案件，經檢察官提起公訴（八十九年度偵緝字第二號），
甲○判決如左：
    主  文
乙○○意圖供行使之用，而偽造有價證券，處有期徒刑貳年。緩刑肆年。
票號ＴＨ０三一七六０號、發票日八十一年八月八日、到期日八十四年十月八日、面
額新臺幣貳拾萬元之本票壹紙上有關偽造共同發票人「蔡秀雲」部分沒收。
    事  實
一、乙○○前於民國六十四年間，因犯竊盜罪，經臺灣高等法院判處有期徒刑三月確
    定，六十五年一月二十三日執行完畢（未構成累犯），因與蔡秀雲、曾蔡鳳英共
    同經營位於臺北縣新店市○○路之海產店需擴充設備，乃於八十一年初先後三次
    向丙○○○借款共計新臺幣（下同）七十萬元，因丙○○○要求乙○○簽發本票
    供擔保，並希望以蔡秀雲為共同發票人，乙○○一時失慮，未經蔡秀雲同意，意
    圖供行使之用，於八十一年間，在該海產店內，偽簽「蔡秀雲」署押一枚於其簽
    發之票號ＴＨ０三一七六０號、發票日八十一年八月八日、到期日八十四年十月
    八日、面額二十萬元本票上，偽造「蔡秀雲」為共同發票人之本票一紙，並連同
    其簽發之票號ＴＨ０三一七六一號、發票日八十一年十二月十五日、面額十萬元
    及票號ＴＨ０三九六三一號，發票日八十一年十二月十五日、面額七十萬元之本
    票二紙，先後持之交付不知情之丙○○○供作清償本金及乙○○允諾補貼之利息
    之擔保，足生損害於蔡秀雲、丙○○○。嗣乙○○未清償全部借款，丙○○○向
    其催討無著，始知上情。
二、案經丙○○○訴由臺灣臺北地方法院檢署官檢察官偵查起訴。
    理  由
一、右揭犯罪事實，業據被告乙○○坦承不諱，核與證人蔡秀雲、丙○○○、曾蔡鳳
    英證述情節相符，而上開ＴＨ０三一七六０號本票上共同發票人「蔡秀雲」簽名
    筆跡，與被告於偵訊時當庭書寫「蔡秀雲」筆跡相符，有內政部警政署刑事警察
    局八十九年一月二十四日（八九）刑紋字第五七六六號函附局紋字第一一二號鑑
    定書附卷可稽，此外，復有本票三紙、借據三紙在卷足憑，被告自白出於任意性
    且與事實相符，本件事證明確，被告犯行堪予認定，應依法論科。
二、核被告所為係犯刑法第二百零一條第一項偽造有價證券罪。被告於發票人欄偽造
    「蔡秀雲」署押一枚，應係偽造有價證券部分行為，不另構成偽造署押罪。被告
    偽造本票後，復持之交付丙○○○而行使，行使之低度行為，應為偽造有價證券
    之高度行為所吸收，亦不另論罪。被告與蔡秀雲等共同合資之海產店需擴充設備
    ，始向丙○○○借款，一時失慮，未經蔡秀雲同意，偽造蔡秀雲為共同發票人之
    本票一紙，惟被告亦自為該本票共同發票人，事後自行清償部分款項，並於甲○
    審理時與丙○○○達成和解，有和解筆錄一份可稽，被告犯罪動機單純，其情節
    尚堪憫恕，情輕法重，如依法判處被告前揭偽造有價證券罪之法定最低度之刑，
    猶嫌過重，爰依刑法第五十九條之規定減輕其刑。爰審酌被告犯罪動機、目的、
    手段、對社會經濟秩序並無重大侵害，且被告犯罪後已經坦承犯行，知所悔改等
    一切情狀，量處如主文所示之刑，以資懲儆。末查，被告前於六十四年間，因犯
    竊盜罪，經臺灣高等法院判處有期徒刑三月確定，六十五年一月二十三日執行完
    畢，五年內未曾受有期徒刑以上刑之宣告，有臺灣高等法院檢察署刑事資料簡覆
    表附卷可稽，因短於思慮，致觸犯本案犯行，經此刑之宣告後當知所警惕，而無
    再犯之虞，甲○認為前開對其宣告之刑，以暫不執行為適當，爰宣告緩刑四年，
    以啟自新。票號ＴＨ０三一七六０號、發票日八十一年八月八日、到期日八十四
    年十月八日、面額二十萬元、被告與「蔡秀雲」為共同發票人之本票一紙，除被
    告偽造「蔡秀雲」為共同發票人部分外，其餘部分均屬合法有效之本票，參酌最
    高法院八十四年台上字第一五五０號判決，不能就整張本票宣告沒收，而僅就該
    本票中有關「蔡秀雲」發票部分，依刑法第二百零五條規定宣告沒收。
三、公訴意旨另以被告意圖為自己不法所有之概括犯意，明知已無償債能力，竟以做
    海產生意亟需資金為由，連續持偽造共同發票人「蔡秀雲」之前開本票及另二紙
    本票交付丙○○○供作擔保而借款，因認涉犯刑法第三百三十九條第一項之詐欺
    取財罪。惟按犯罪事實應依證據認定之，無證據不得推定其犯罪事實。不能證明
    被告犯罪或其行為不罰者，應諭知無罪之判決，刑事訴訟法第一百五十四條、第
    三百零一條第一項定有明文，本件訊據被告堅詞否認有公訴人所指之詐欺犯行，
    辯稱事後有陸續償還丙○○○借款利息等語。經查，被告係於八十一年間以擴充
    海產店設備，欲購買冷凍櫃一只為由，向證人丙○○○借款，未約定還款日期，
    但有協調一個月要還幾千元一節，業據證人丙○○○於甲○審理時證述甚詳（見
    甲○九十年六月六日訊問筆錄），而被告於借得七十萬元後，確實有購買一個冷
    凍櫃，事後並有還丙○○○母親一個月三、五千元，海產店至八十三年才停止營
    業等情，復據證人丙○○○證稱在卷（見甲○九十年六月六日訊問筆錄），則被
    告並未虛構借款緣由，且事後正常經營事業，依約清償債務，足證借款之初，並
    非無償債能力，亦非施用詐術，自難以詐欺罪相繩，參諸被告就本件借款債務如
    何清償業與丙○○○達成和解，有和解筆錄足憑，益徵被告自始並無詐欺之故意
    ，不能證明被告犯罪，此外，復查無其他積極之證據足資認定被告有公訴人所指
    之詐欺犯行，原應為無罪判決之諭知，惟公訴意旨認此部分與前開偽造有價證券
    部分有裁判上一罪關係，爰不另為無罪判決之諭知。
據上論斷，應依刑事訴訟法第二百九十九條第一項前段，刑法第二百零一條第一項、
第五十九條、第七十四條第二款、第二百零五條，罰金罰鍰提高標準條例第一條前段
，判決如主文。
本案經檢察官林淑玲到庭執行職務
中      華      民      國      九十      年     六     月   二十一     日
                                      臺灣臺北地方法院刑事第八庭
                                          法  官  鄭  佾  瑩
右正本證明與原本無異。
如不服本判決，應於判決送達後十日內，向甲○提出上訴狀。
                                          書記官  何  適  熹
中      華      民      國      九十      年    七      月     二      日
附錄本案論罪科刑法條全文
刑法第二百零一條：
意圖供行使之用，而偽造、變造公債票，公司股票或其他有價證券者，處三年以上十
年以下有期徒刑，得併科三千元以下罰金。
行使偽造、變造之公債票、公司股票或其他有價證券或意圖供行使之用收集或交付於
人者，處一年以上七年以下有期徒刑，得併科三千元以下罰金。


司法院資訊處製作；財團法人民間司法改革基金會備份。
